【裁判字號】    91,上易,3186
【裁判日期】    920109
【裁判案由】    侵占
【裁判全文】
臺灣高等法院刑事判決                          九十一年度上易字第三一八六號
    上  訴  人
    即自訴  人  乙○○○  女  .
    代  理  人  丁○○    男  .
    被      告  丙○○    男  .
                戊○○    男  .
                甲○○    住台北市○○○路○段三六號
    右三人共同
                江國棟律師
    右三人共同
    選任辯護人
        兼
    送達代收人  吳啟孝律師
右上訴人因被告業務侵占案件，不服臺灣臺北地方法院九十一年度自字第三七八號，
中華民國九十一年九月三十日第一審判決，提起上訴，本院判決如左：
    主  文
上訴駁回。
    理  由
一、自訴意旨略以：被告戊○○、丙○○、甲○○觸犯刑法第三百三十六條第二項業
    務侵占罪，被告丙○○另觸犯同法第二百十四條偽造文書罪、第三百三十九條第
    二項詐欺未遂罪，其犯行詳如附件自訴狀及追加自訴狀所載。
二、按犯罪事實應依證據認定之，無證據不得推定其犯罪事實，刑事訴訟法第一百五
    十四條定有明文。又事實之認定，應憑證據，如未能發現相當證據，或證據不足
    以證明，自不能以推測或擬制之方法，為裁判基礎；又告訴人之告訴（自訴人亦
    同），本以使被告受刑事追訴為目的，故其陳述是否與事實相符，自應調查其他
    證據，以資審認，苟其所為攻擊之詞，尚有瑕疵，則在此瑕疵未予究明以前，即
    不能遽採為斷罪之基礎，此有最高法院四十年台上字第八六號判例、六十九年度
    台上字第一五三一號判決可資參照。訊據被告戊○○堅決否認有何上開犯行，辯
    稱：伊係龍江分行經理，依據公司規定聽從放款行指示行使抵銷權，自訴人之女
    兒係先向士林分行貸款，經組織改造後，把該分行放款業務移至士東分行；士東
    分行係放款行，借錢予自訴人之女兒，自訴人在龍江分行有存款，自訴人之女兒
    未將借款向士東分行清償，而自訴人保證其女兒之債務，故士東分行依保證書發
    公文請龍江分行行使對自訴人抵銷權，只要放款行發公文，存款行即須依該公文
    發存證信函，士東分行係支付命令之聲請人等語。被告丙○○、甲○○經傳喚未
    於言詞辯論時到庭應訊，惟被告丙○○於原審訊問時否認犯行，並辯稱：受償之
    相關業務均由營業單位執行，保證契約書方面係授權各分行處理，其他過程伊清
    楚等語。
三、本件上訴人即自訴人乙○○○（以下稱自訴人）認被告戊○○、丙○○、甲○○
    涉犯上開罪嫌，無非係以被告三人虛構自訴人之保證責任，共同將自訴人銀行存
    款行使抵銷權，又以全額向法院聲請對自訴人核發支付命令等語為主要論據，並
    提出台北國際商業銀行龍江分行所發存證信函、台北國際商業銀行函、陳淑貞活
    期儲蓄存款存摺、放款債務明細查詢、透支契約樣本、陳淑貞所立七百萬元借款
    契約、財政部金融局九十一年四月二日台融局（四）字第○九一○○一四○七五
    號函、民事支付命令聲請狀、台灣士林地方法院支付命令、台灣台北地方法院支
    付命令影本各一份、自訴人所發存證信函影本二份、陳淑貞透支契約影本四份為
    證。惟查：（一）、保證人與債權人約定就債權人與主債務人間所生一定債之關
    係範圍內之不特定債務，預定最高限額，由保證人保證之契約，學說上稱為最高
    限額保證。此種保證契約如定有期間，在該期間內所生約定範圍內之債務，不逾
    最高限額者，均為保證契約效力所及；如未定期間，保證契約在未經保證人依民
    法第七百五十四條規定終止或有其他消滅原因以前，所生約定範圍內之債務，亦
    同。故在該保證契約有效期間內，已發生約定範圍內之債務，縱因清償或其他事
    由而減少或消滅，該保證契約依然有效，嗣後所生約定範圍內之債務，於不逾最
    高限額者，債權人仍得請求保證人履行保證責任，最高法院七十七年度台上字第
    九四三號判例足資參照；（二）、本件自訴人之女兒陳淑貞於八十六年九月十一
    日向台北區中小企業銀行（現改為台北國際商業銀行士林分行）借款，由自訴人
    擔任連帶保證人，凡陳淑貞於現在及將來對該銀行所負全部之借款、票據、墊款
    、保證、損害賠償及其他一切債務，以新台幣二百萬元整為限，保證人均願與主
    債務人負同一債務，對於該銀行各負全部清償之責任，此有保證書影本一份在卷
  可按（參原審卷第十一頁），並為自訴人所是認。嗣因台北國際商業銀行組織改
    造，該銀行士林分行放款業務移由士東分行處理，自訴人在龍江分行有兩筆定期
    存款（共計一百萬元）及一筆活期存款（四十八萬九千五百八十七元），此不僅
    為自訴人及被告戊○○所不爭，核與證人即辦理士東分行催收業務之鄭沛文、士
    東分行經理林錦文於原審證述情節相符（參原審第一五四頁至第一五八頁），並
    有自訴人之活期存款簿支出存入明細及定期存款單影本在卷可按（參同上卷第六
    四頁、第六五頁）。綜上兩點，被告甲○○係台北國際商業銀行之董事長，被告
    丙○○係該銀行總經理，被告戊○○係該銀行龍江分行經理，被告三人以自訴人
    為最高限額保證人行使權利，聲請法院對自訴人發支付命令，並就自訴人在台北
    國際商業銀行龍江分行之存款行使抵銷權，核諸前開說明，於法有據。自訴人若
    爭執被告等人聲請法院發支付命令及行使抵銷權之法律關係，應循民事途徑加以
    解決，被告等人依其各個職務，行使私法上之權利，核與刑法上之業務侵占罪、
    偽造文書罪、詐欺未遂罪之構成要件不符，自訴人所提出之右開證據，並無法證
    明被告三人有何右開犯行。此外，復查無其他積極證據足認被告三人確有自訴人
    所指之犯行，應認不能證明被告三人犯罪。
四、原審以不能證明被告犯罪，而為無罪判決之諭知，核無不合。自訴人上訴意旨，
    仍爭執本件有關抵銷權之行使問題，並以：被告戊○○係對自訴人行使抵銷權之
    實際執行者，而發動抵銷權之士東分行經理林錦文及行員鄭沛文，其二人職務和
    被告戊○○平行或較小，應無命令或授權被告蔡博雅行使抵銷權之權。被告戊○○於原審訊問時多次自承其行使抵銷權係依上級或總行指示，而有權限能對分行
    經理被告戊○○為指示者，自屬總經理被告丙○○無疑，是被告丙○○應為侵占
    自訴人銀行存款之授權人。又證人林錦文、鄭沛文均為九十一年度自字第七九五
    號判決之同案被告，渠等二人於九十一年十一月二十六日庭訊時辯稱伊等於九十
    一年四月始於該分行（士東分行）擔任現職，銀行對自訴人行使抵銷權之事，和
    伊等無關等語，該二人於本案為上開證述，即有為被告三人作偽證之嫌等語，並
    請求就台北國際商業銀行如何行使抵銷權一節，再傳喚證人林錦文、鄭沛文作證
    ，執以指摘原判決不當，本院認為上訴人所提上訴意旨均無法證明被告三人有自
    訴人所指訴之犯行，上訴人所指證人之傳喚亦無必要，其上訴為無理由，應予駁
    回。
五、被告甲○○、丙○○經本院合法傳喚，無正當理由不到庭，爰不待其陳述逕行判
    決。
據上論斷，應依刑事訴訟法第三百六十八條、第三百七十一條，判決如主文。
中      華      民      國    九十二    年      一      月      九      日
                            臺灣高等法院刑事第十三庭
                                審判長法  官  蔡    燉
                                      法  官  盧  彥  如
                                      法  官  鄧  振  球
右正本證明與原本無異。
不得上訴。
                                      書記官  洪  秋  帆
中      華      民      國    九十二    年      一      月     十四     日


司法院資訊處製作；財團法人民間司法改革基金會備份。
